臺灣高等法院臺中分院刑事裁定　
110年度聲再字第121號
再審聲請人  
即受裁定人  吳正斌
上列聲請人因違反毒品危害防制條例案件，對於本院110年度毒
抗字第251號，中華民國110年3月10日確定裁定（原審案號：臺
灣南投地方法院110年度毒聲字第33號），聲請重新審理，本院
裁定如下：
    主    文
本件重新審理之聲請駁回。
    理    由
一、聲請人即受裁定人吳正斌(下稱聲請人)聲請意旨略以：
　㈠為不服110年度毒抗字第251號裁定，對於裁定戒治不公之評
    估提出異議。評分標準以戒治人之前科作為評分，前科係屬
    之前所犯之罪，且已受法律裁定，業已受處分完畢留下之紀
    錄。依此作為依據，認定受戒治人有繼續施用毒品之意向，
    顯非客觀事實依據，並有重複處分之疑。故為公平客觀認定
    實不應以過去處分之罪加至評估依據。
　㈡按因毒品危害防制條例修正及最高法院刑事大法庭民國109年
    11月18日109年台上大字第3286號裁定變更適用觀察、勒戒
    處遇對象、標準、頻率。為此法務部與衛服部及專家學者，
    業已研議修正「有無繼續施用毒品傾向評估標準，就評分項
    目，前科紀錄有所調整，並於110年3月26日生效」有法務部
    110年3月26日法矯字第1106001760號函可佐，合先敘明。
　㈢次按毒品危害防制條例第20條之1第2項聲請重新裁定審理，
    應於裁定確定日後30日提起，但聲請之事由知悉在後者，自
    知悉日起算。
  ㈣按毒品危害防制條例第20條之1第5款，因發現確實之新證據
    足認受觀察、勒戒及強制戒治處分之人應不施以觀察勒戒或
    強制戒治者，得以書狀敘述理由聲請原裁定法院重新審理。
　㈤綜上所述，本件被告依修正前「有無繼續施用毒品傾向評估
    標準」認有繼續施用傾向，惟適用修法後「有無繼續施用毒
    品傾向之可能性」，請求函詢臺中戒治所，被告依修法後之
    評估結果，做出適法之裁定等語。　
二、按觀察、勒戒及強制戒治之裁定確定後，有下列情形之一，
    認為應不施以觀察、勒戒或強制戒治者，受觀察、勒戒或強
    制戒治處分之人，或其法定代理人、配偶，或檢察官得以書
    狀敘述理由，聲請原裁定確定法院重新審理：適用法規顯
    有錯誤，並足以影響裁定之結果者；原裁定所憑之證物已
    證明為偽造或變造者；原裁定所憑之證言、鑑定或通譯已
    證明其為虛偽者；參與原裁定之法官，或參與聲請之檢察
    官，因該案件犯職務上之罪，已經證明者；因發現確實之
    新證據足認受觀察、勒戒或強制戒治處分之人，應不施以觀
    察、勒戒或強制戒治者；受觀察、勒戒或強制戒治處分之
    人，已證明其係被誣告者；聲請重新審理，應於裁定確定後
    30日內提起；但聲請之事由，知悉在後者，自知悉之日起算
    ；聲請重新審理，無停止觀察、勒戒或強制戒治執行之效力
    ；但原裁定確定法院認為有停止執行之必要者，得依職權或
    依聲請人之聲請，停止執行之；法院認為無重新審理之理由
    ，或程序不合法者，應以裁定駁回之，毒品危害防制條例第
    20條之1第1項至第4項前段定有明文。本件原裁定確定日期
    雖為110年3月10日，然聲請人所主張之「有無繼續施用毒品
    傾向評估標準紀錄表」及「有無繼續施用毒品傾向評估標準
    說明手冊」係於同年月3月26日修正實施，故聲請人於110年
    3月9日向監所主管提出「聲請重新裁定狀」（見卷附該狀上
    之法務部○○○○○○○○收狀章），並未逾其知悉後之30日期限。
三、經查：
　㈠受處分人有無「繼續施用毒品傾向」，係依具體個案之臨床
    實務及相關事證等情綜合判定，有其相當之專業依據及標準
    ，且涉及專門醫學，又衡酌強制戒治之目的，係為協助施用
    毒品者戒斷毒品之心癮及身癮所為之保安處分類型，而該評
    估標準係適用於每一位受觀察、勒戒處分之人，具一致性、
    普遍性、客觀性，倘其評估由形式上觀察，無擅斷或濫權等
    明顯不當之情事，法院宜予尊重。
  ㈡「有無繼續施用毒品傾向評估標準紀錄表」及「有無繼續施
    用毒品傾向評估標準說明手冊」係法務部針對多數不特定人
    民就有無繼續施用毒品傾向評估事項所為對外發生法律效果
    之具有法規性質之命令，是上開評估標準紀錄表及評估標準
    說明手冊之修正，屬於行政規則或法規命令之修正，為法律
    變更，並非前引毒品危害防制條例第20條之1第1項第5款所
    稱之「新證據」，聲請人以此為由聲請重新審理，與法定要
    件不符，尚非有據。
  ㈢原裁定於110年3月10日作成時，上開評估標準紀錄表及評估
    標準說明手冊尚未修正，法務部○○○○○○○○依據當時有效之修
    正前評估標準製作「有無繼續施用毒品傾向證明書」、「有
    無繼續施用毒品傾向評估標準紀錄表」，評估聲請人有繼續
    施用毒品之傾向，自屬合法，原確定裁定再憑以認定聲請人
    有繼續施用毒品之傾向，亦難認有毒品危害防制條例第20條
    之1第1項第1款所指適用法規顯有錯誤足以影響裁定之結果
    ，或同條項第3款所稱原確定裁定所憑之鑑定已證明其為虛
    偽之情事，顯亦不符合前揭聲請重新審理之事由。
  ㈣聲請重新審理意旨復未敘明原確定裁定有何符合其他各款所
    定重新審理事由之情形，其本件聲請重新審理為無理由，應
    予駁回。
四、至上開「有無繼續施用毒品傾向評估標準紀錄表」及「有無
    繼續施用毒品傾向評估標準說明手冊」修正後，聲請人依新
    標準若有符合停止執行強制戒治之情形，則應由檢察官依法
    另為妥適處理，併此敘明。
據上論斷，應依毒品危害防制條例第20條之1第4項前段，裁定如
主文。　
中　　華　　民　　國　　110 　年　　5 　　月　　14　　日
                 刑事第九庭  審判長法  官  紀文勝
                            　     法　官  姚勳昌       
                                   法　官  廖健男
以上正本證明與原本無異。
不得抗告。
                                   書記官  洪鴻權 
　　　　　　　　　　　　　　　　　 
中　　華　　民　　國　　110 　年　　5 　　月　　14　　日